【裁判字號】    98,事聲,32
【裁判日期】    981224
【裁判案由】    聲明異議（消債）
【裁判全文】
臺灣基隆地方法院民事裁定              98年度事聲字第32號
異  議  人  台北富邦商業銀行股份有限公司
法定代理人  甲○○
相  對  人  乙○○
上列異議人因相對人聲請消費者債務清理更生事件，對於本院司
法事務官於中華民國98年9 月28日所為98年度司執消債更字第7
號所為之裁定提出異議，本院裁定如下：
    主  文
異議駁回。
    理  由
一、按關於更生或清算之程序，除消費者債務清理條例別有規定
    外，準用民事訴訟法之規定，消費者債務清理條例第15條定
    有明文。復按當事人對於司法事務官處理事件所為之終局處
    分，得於處分送達後10日之不變期間內，以書狀向司法事務
    官提出異議；司法事務官認前項異議有理由時，應另為適當
    之處分，認異議為無理由者，應送請法院裁定之；法院認異
    議為有理由時，應為適當之裁定；認異議為無理由者，應以
    裁定駁回之，民事訴訟法第240 條之4 第1 項至第3 項亦定
    有明文。本件異議人對於本院司法事務官於民國98年9 月28
    日所為駁回異議人申報債權之裁定不服，於98年10月12日提
    出異議，未逾法定期間，復經司法事務官認其異議無理由而
    送本院裁定，經核與上開規定相符，先予敘明。
二、異議意旨略以：
（一）消費者債務清理條例第47條第1 項各款所列之公告事項及
      債權人清冊等內容，對於債權人之權益影響重大，依同條
      例第47條第3 項之規定，自應以送達之方式通知債權人，
      以利債權人知悉，其重要性與同條例第33條第3 項、第62
      條第3 項所稱「不得以公告代送達」之文書相當，不應容
      許僅以公告方式為之；縱令異議人得於公告處所、報章版
      面獲悉債務人開始更生程序之事實，惟國內同名同姓者為
      數眾多，若強令債權人需自力察覺，並辨別債務人人別，
      對債權人之注意義務當屬過苛，而有不當。
（二）本院固於98年5 月20日裁定債務人開始更生程序，並於98
      年6 月1 日公告申報、補報債權期間，而異議人即債權人
      對相對人之債權未登載於本院公告之債權表上，異議人未
      曾接獲債務人聲請更生之相關公文書，依上開說明，異議
      人應非疏未注意而漏報債權，且債務人漏未陳報異議人之
      債權，恐有故意隱匿債權之虞，異議人未申報債權，有非
      責之情事，故對本院所編債權表提出異議，認應將異議人
      所陳報之債權納入債權表。
三、又按對於債權人所申報之債權及其種類、數額或順位，債務
    人或其他債權人得自債權表送達之翌日起，監督人、管理人
    或其他利害關係人得自債權表公告最後揭示之翌日起，於10
    日內提出異議；前項異議，由法院裁定之，並應送達於異議
    人及受異議債權人，消費者債務清理條例第36條第1 項、第
    2 項分別定有明文。次按債權人應於法院所定申報債權之期
    間內申報債權之種類、數額或其順位，其有證明文件者，並
    應提出之；債權人因非可歸責於己之事由，致未於前項所定
    期間申報債權者，得於其事由消滅後10日內補報之，但不得
    逾法院所定補報債權之期限；法院裁定開始更生程序後，應
    即將下列事項公告之：三、申報、補報債權之期間及債權人
    應於期間內向監督人申報債權；未選任監督人者，應向法院
    為之；其有證明文件者，並應提出之。四、不依前款規定申
    報、補報債權之失權效果，同條例第33條、第47條第1 項第
    3 、4 款、第3 項亦有明定。是除係經債務人已列載於債權
    人清冊之債權，如係債權人因故未申報債權，僅得進行補申
    報，但補報期間不得逾法院所定補報債權之期限，若已逾補
    報債權期間，則不得再申報，僅於其未申報具有不可歸責於
    己之事由時，由債務人依據消費者債務清理條例第73條但書
    之規定，依更生條件負履行之責，尚不得以其未依限申報債
    權致債權表未將其債權列入為由，依該條例第36條第1 項提
    起債權表異議。
四、經查，相對人經本院以98年度消債更字第37號裁定自98年5
    月20日上午8 時起開始更生程序後，本院依法公告債權人應
    於98年6 月21日前向本院申報債權，有補報債權必要者，應
    於98年7 月1 日向本院補報等事項，並將公告函送已知債權
    人及相對人等情，此有本院98年6 月1 日基院慧98司執消債
    更執安字第7 號公告稿、函稿、臺北縣萬里鄉公所98年6 月
    6 日北縣萬財字第0980006880號函及送達證書在卷供參，足
    見本院進行之程序與前揭消費者債務清理條例第47條規定並
    無相違，由於法院准許更生後，對於除已知債權人外，債務
    人有無其他債權人一節實無從查悉，復無從要求法院無限期
    等待全數債權人申報債權，或向所有金融機構送達前開公告
    ，因此，消費者債務清理條例第47條第1 項、第3 項明定法
    院除應將該條第1 項所載內容，送達予已知債權人及債務人
    外，就該條第1 項所載事項，僅須以公告之方式為之，且該
    條例第14條復明定公告之方式，期使更生程序得以迅速進行
    ，至於已知債權人以外之債權人即應自行透過公告方式，注
    意債務人是否業經法院准許更生及申報、補報債權之期間，
    果若債權人確因不可歸責於己之事由未申報債權，仍得依該
    條例第73條第3 項但書之方式救濟，是該等債權人之權益非
    全無保障，故異議人指本院僅以公告方式公告申報及補報債
    權之期間不當等情，即無可採。而異議人既未於本院所定申
    報及補報債權之期間申報債權，迄至98年9 月23日始以其有
    不可歸責事由致未申報債權為由，提出債權之申報，因前揭
    申報債權期間為法院規定期間，不容任意變更，業如前述，
    異議人逾期申報即不得列入更生債權範圍內，本院司法事務
    官以此駁回其債權之申報，於法要無不合，另參酌前開所述
    ，異議人亦不得以上開理由提起債權表異議。從而，本件異
    議為無理由，應予駁回。
五、依民事訴訟法第240 條之4 第3 項後段，裁定如主文。
中    華    民    國    98    年    12    月    24    日
                  民事庭法  官  邰婉玲
以上正本係照原本作成。
如對本裁定抗告，應於本裁定送達後10日內，向本院提出抗告狀
，並繳納抗告費新台幣1,000 元。
中    華    民    國    98    年    12    月    24    日
                        書記官  王毓嫻

司法院資訊處製作；財團法人民間司法改革基金會備份。
